---
title: "HW2"
author: "Glebus Alexandr"
date: "`r Sys.Date()`"
output: html_document
---

```{r setup, include=FALSE}
knitr::opts_chunk$set(echo = TRUE)
```

```{r}
library(tidyverse)
library(ggplot2)
```

## 1. Загрузите датасет life_expectancy_data.RDS (лежит в папке домашнего задания).Это данные с основными показателями, через которые высчитывается ожидаемая продолжительности жизни по метрике World Development Indicator на уровне стран2. В данных оставлены строки, относящиеся к положению женщин в 2019 г.

```{r}
life_expectancy_data <- readr::read_rds('life_expectancy_data.RDS')
life_expectancy_data %>% glimpse()
life_expectancy_data %>% summary()
```


```{r, fig.width = 5, fig.height=5}
library(plotly)
plot_ly(data = life_expectancy_data[(life_expectancy_data$`Rural population` != 0) & (life_expectancy_data$`Sucide Rate` != 0),],
        x = ~ `Rural population`,
        y = ~ `Sucide Rate`,
        color = ~ continent)
```


## 2. Проведите тест, на сравнение распределений колонки `Life expectancy` между группами стран Африки и Америки. Вид статистического теста определите самостоятельно. Визуализируйте результат через библиотеку `rstatix`.

Проведем тест Колмогорова-Смирнова.

```{r, fig.width = 5, fig.height=5}
library(rstatix)
library(ggpubr)
africa_data <- life_expectancy_data %>% 
  filter(continent == 'Africa')
americas_data <- life_expectancy_data %>% 
  filter(continent == 'Americas')
ks_test_result <- ks.test(africa_data$`Life expectancy`, americas_data$`Life expectancy`)

ggboxplot(data = rbind(africa_data, americas_data), x = "continent", y = "Life expectancy",
          title = "Comparison of Life Expectancy Distributions",
          ylab = "Life Expectancy",
          color = "continent") +
  stat_compare_means(label = "p.format") +
  theme_pubr()
```

## 4. Сделайте новый датафрейм, в котором оставите все численные колонки кроме `Year`. Сделайте корреляционный анализ этих данных. Постройте два любых типа графиков для визуализации корреляций.


```{r}
LED_numeric <- life_expectancy_data %>% 
  select_if(is.numeric) %>% 
  select(-Year)
```

```{r, fig.width = 10, fig.height=10}

library(corrplot)
LED_numeric_cor <- cor(LED_numeric)
corrplot(LED_numeric_cor, method = 'color', tl.cex = 0.8, tl.col = "blue", tl.srt = 45, order = 'AOE')
```
```{r}
library(corrr)
rplot(LED_numeric_cor) 
  
```

## 5. Постройте иерархическую кластеризацию на этом датафрейме.

```{r, fig.width = 5, fig.height=5}
library(factoextra)
LED_numeric_scaled <- scale(LED_numeric)
distance_matrix <- dist(LED_numeric_scaled)

hc <- hclust(distance_matrix, method = "ward.D2")

fviz_dend(hc, cex = 0.5, k = 5, k_colors = "jco", type = "circular")
```

## 6. Сделайте одновременный график heatmap и иерархической кластеризации. Содержательно интерпретируйте результат.
```{r, fig.width = 7, fig.height=7}
library(pheatmap)
pheatmap(LED_numeric_scaled, 
         show_rownames = FALSE, 
         clustering_distance_rows = distance_matrix,
         clustering_method = "ward.D2", 
         cutree_rows = 5,
         cutree_cols = length(colnames(LED_numeric_scaled)),
         angle_col = 45, 
         main = "Dendrograms for clustering rows and columns with heatmap")
```

## 7. Проведите PCA анализ на этих данных. Проинтерпретируйте результат.

```{r}
library(FactoMineR)
LED_numeric.pca <- prcomp(LED_numeric, 
                        scale = T)
summary(LED_numeric.pca)
```

## 8. Постройте biplot график для PCA. Раскрасьте его по значениям континентов. Переведите его в `plotly`. Желательно, чтобы при наведении на точку, вы могли видеть название страны.


```{r}
library(ggbiplot)
fig <- ggbiplot(LED_numeric.pca, 
         scale=0, alpha = 0.1) + 
  theme_minimal()
```

```{r}
library(plotly)
ggplotly(fig)
```

## 9. Дайте содержательную интерпретацию PCA анализу.

DPT Immunization, HepB3 Immunization, Measles Immunization исходя из графика целесообразно объединить в одну компоненту - Immunization.
Life expectancy, Basic sanitation services, Clean fuels and cooking technologies - тоже сильно коррелируют.


