---
title: "HW 1"
author: "Glebus Alexandr"
date: "`r Sys.Date()`"
output: html_document
---

```{r setup, include=FALSE}
knitr::opts_chunk$set(echo = TRUE)

library(tidyverse)
library(ggplot2)
```

## 1. Загрузите датасет insurance_cost.csv (лежит в папке домашнего задания). Это данные по базовым показателям здоровья индивида и сумме, которую страховая компания заплатила за его лечение в год. Обычно эти данные используют, чтобы потренироваться в предсказании того, как определённые характеристики индивида повышают траты страховой компании (и, соответственно, должны быть заложены в цену страховки).

```{r}
insurance_cost <- readr::read_csv('insurance_cost.csv', show_col_types = FALSE)
insurance_cost %>% glimpse()
```

```{r}
library(skimr)
skim(insurance_cost)
```

```{r}
library(gtsummary)
insurance_cost %>% 
  tbl_summary()
```


```{r}
library(GGally)

ggpairs(insurance_cost,
        title = 'Correlations in PIMA dataset',progress = F) +
    theme_minimal() +
    scale_fill_manual(values = c('#69b3a2')) +
    scale_colour_manual(values = c('#69b3a2'))
```

## 2. Выведите гистограммы всех нумерических переменных.


```{r, fig.width = 5, fig.height=5}
insurance_cost %>% ggplot() +
  aes(age) + 
  geom_histogram(binwidth = 2, color="blue", fill="lightblue") +
  theme_minimal()
```

```{r, fig.width = 5, fig.height=5}
insurance_cost %>% ggplot() +
  aes(bmi) + 
  geom_histogram(binwidth = 1, color="blue", fill="lightblue") +
  theme_minimal()
```

```{r, fig.width = 5, fig.height=5}
insurance_cost %>% ggplot() +
  aes(children) + 
  geom_histogram(bins = 6, color="blue", fill="lightblue") +
  theme_minimal()
```
```{r, fig.width = 5, fig.height=5}
insurance_cost %>% ggplot() +
  aes(charges) + 
  geom_histogram(bins = 30, color="blue", fill="lightblue") +
  theme_minimal()
```

## 3. Нарисуйте график плотности по колонке charges. Отметьте вертикальные линии средней и медианы на графике. Раскрасьте текст и линии средней и медианы разными цветами. Добавьте текстовые пояснения, значения средней и медианы.Подберите тему для графика. Назовите оси.

```{r, fig.width = 5, fig.height=5}
fig <- insurance_cost %>% ggplot() +
  aes(charges) + 
  geom_density(fill = "lightblue", color = "blue", alpha = 0.5) +
  geom_vline(aes(xintercept = mean(charges), color = "grey"), linetype = "dashed") +
  geom_vline(aes(xintercept = median(charges), color = "green"), linetype = "dashed") +
  annotate("text", x = mean(insurance_cost$charges), y = 0.00003, label = paste("mean =", round(mean(insurance_cost$charges), 2)), color = "grey") +
  annotate("text", x = median(insurance_cost$charges), y = 0.00004, label = paste("mean =", round(median(insurance_cost$charges), 2)), color = "green") +
  labs(x = "charges", y = "density") +
  ggtitle("charges density") +
  theme_minimal() +
  theme(legend.position = "none")
fig
```
## 4. Сделайте три box_plot по отношению переменных charges и (1) sex (2) smoker (3) region. Подберите тему для графика. Назовите оси.

```{r, fig.width = 5, fig.height=5}
fig1 <- insurance_cost %>% 
  ggplot(aes(x = sex, y = charges, fill = sex)) +
  geom_boxplot() +
  ggtitle("Box Plot charges by gender") +
  theme_minimal()
fig1
```


```{r, fig.width = 5, fig.height=5}
fig2 <- insurance_cost %>% 
  ggplot(aes(x = smoker, y = charges, fill = smoker)) +
  geom_boxplot() +
  ggtitle("Box Plot charges by gender") +
  theme_minimal()
fig2
```


```{r, fig.width = 5, fig.height=5}
fig3 <- insurance_cost %>% 
  ggplot(aes(x = region, y = charges, fill = region)) +
  geom_boxplot() +
  ggtitle("Box Plot charges by gender") +
  theme_minimal()
fig3
```

## 5.Объедините графики из заданий 3 и 4 в один так, чтобы сверху шёл один график из задания 3, а под ним 3 графика из задания 4. Сделайте общее название для графика.

```{r fig.width = 5, fig.height=10}
library(ggpubr)
fig5 <- ggarrange(fig, fig1, fig2, fig3, nrow = 4)
annotate_figure(fig5, top = text_grob("Combined graph", size=20))
```

## 6. Сделайте фасет графика из задания 3 по колонке region.
  
```{r, fig.width = 5, fig.height=5}

insurance_cost %>% ggplot() +
  aes(charges) + 
  geom_density(fill = "lightblue", color = "blue", alpha = 0.5) +
  geom_vline(aes(xintercept = mean(charges), color = "grey"), linetype = "dashed") +
  geom_vline(aes(xintercept = median(charges), color = "green"), linetype = "dashed") +
  annotate("text", x = mean(insurance_cost$charges) + 10000, y = 0.00003, label = paste("mean =", round(mean(insurance_cost$charges), 2)), color = "grey") +
  annotate("text", x = median(insurance_cost$charges) + 10000, y = 0.00004, label = paste("mean =", round(median(insurance_cost$charges), 2)), color = "green") +
  labs(x = "charges", y = "density") +
  ggtitle("charges density") +
  theme_minimal() +
  facet_wrap(~ region, ncol = 2) +
  theme(legend.position = "none") 
```
## 7. Постройте scatter plot отношения переменных age и charges. Добавьте названия осей, название графика и тему. Сделайте так, чтобы числа по оси Х отображались 14 шрифтом.

```{r fig.width = 5, fig.height=5}
fig6 <- insurance_cost %>% ggplot() +
  aes(x = age, y = charges) +
  geom_point() +
  labs(x = "Возраст", y = "Затраты на страховку", title = "Scatter Plot между возрастом и затратами") +
  theme(axis.text.x = element_text(size = 14)) +
  theme_minimal()
fig6
```

## 8. Проведите линию тренда для предыдущего графика.

```{r fig.width = 5, fig.height=5}
fig6 + 
  geom_smooth()
```

## 9. Сделайте разбивку предыдущего графика по колонке smokers (у вас должно получится две линии тренда для курящих и нет).

```{r fig.width = 5, fig.height=5}
fig6 + 
  geom_smooth() +
  aes(col = smoker)
```

## 10. Сделайте график из заданий 7-9, но вместо переменной age используйте переменную bmi.

```{r fig.width = 5, fig.height=5}
insurance_cost %>% ggplot() +
  aes(x = bmi, y = charges, col = smoker) +
  geom_point() +
  labs(x = "Возраст", y = "Затраты на страховку", title = "Scatter Plot между возрастом и затратами") +
  theme(axis.text.x = element_text(size = 14)) +
  geom_smooth(method = lm) +
  theme_minimal()
```