---
title: "Анализ пациентов, госпитализированных в больницу после получения черепно-мозговой травмы вследствие
падения с электросамоката"
output: html_document
date: "2023-10-22"
---

```{r setup, include=FALSE}
knitr::opts_chunk$set(echo = TRUE)
library(dplyr)
library(ggplot2)
library(readxl)
library(tidyverse)
library(rstatix)
library(pROC)
library(gtsummary)
```

## 1. Дайте описательную статистику для переменных, включённых в датасет. Дополнительно рассчитайте, у какого количества пациентов и в каком проценте случаев у пациентов был снижен уровень гемоглобина? Используйте следующие референтные значения (Мужчины:13.5–16 г/дл, Женщины: 12–14 г/дл).

Загружаем датафрейм. Посмотрим описательную статистику.
```{r}
trauma <- read_excel('trauma.xlsx', range = cell_cols("B:M"))
trauma %>% 
  summary()
```

```{r message = FALSE}
library(summarytools)

view(dfSummary(trauma, 
               plain.ascii = FALSE, 
               style = "grid"))
```
Приведем переменные к нужному формату. 
```{r}
trauma <- trauma %>% 
  mutate(id = as.factor(id),
         Sex = as.factor(Sex),
         Height = as.numeric(sub("\"", "", Height)),
         Death  = as.factor(Death))
trauma %>% 
  summary()
```
```{r message = FALSE}
view(dfSummary(trauma, 
               plain.ascii = FALSE, 
               style = "grid"))
```

Рассчитываем, у какого количества пациентов и в каком проценте случаев у пациентов был
снижен уровень гемоглобина. Референтные значения (Мужчины: 13.5–16 г/дл, Женщины: 12–14 г/дл).

```{r}
n_male <- trauma %>% 
  filter(Sex == 'Male') %>% 
  nrow()
Hb_low_male <- trauma %>% 
  filter(Sex == 'Male') %>% 
  filter(Hb <= 13.5) %>% 
  nrow()
n_female <- trauma %>% 
  filter(Sex == 'Female') %>% 
  nrow()
Hb_low_female <- trauma %>% 
  filter(Sex == 'Female') %>% 
  filter(Hb <= 12) %>% 
  nrow()

data.frame(n_male = n_male,
       p_male = round(Hb_low_male/n_male, 2),
       n_female = n_female,
       p_female = round(Hb_low_female/n_female, 2))
```
## 2. Рассчитайте индекс массы тела у пациентов (кг / м2). Каков был средний (M (SD)) уровень ИМТ у пациентов, включённых в исследование? Какая доля пациентов имела ожирение (ИМТ> 30)?

Рассчитываю индекс массы тела (BMI). Посмотрим, какое среднее значение ИМТ у пациентов, включённых в исследование.

```{r}
trauma <- trauma %>% 
  mutate(BMI = (Weight / 2.2) / ((Height * 0.0254) ** 2))

mean(trauma$BMI)
```
Рассчитываю долю пациентов с ожирением (ИМТ> 30).

```{r}
n <- trauma %>% 
  nrow()
n_obese <- trauma %>% 
  filter(BMI > 30) %>% 
  nrow()
round(n_obese / n, 4)
```
## 3. Как выглядит ROC-кривая для предсказания летального исхода в течение 24 часов по переменной, характеризующей уровень гемоглобина? Постройте график. Чем может быть обусловлена такая форма кривой?

См. ниже

## 4. Чему равна площадь под ROC-кривой, которую вы построили в вопросе 3? Чему равен 95% двусторонний ДИ для площади под ROC-кривой, которую вы построили в вопросе 3?

Создадим ROC-кривую и посмотрим 95% доверительнй интервал.
```{r}
library(pROC)
roc_curve_HB <- roc(Death ~ Hb, data=trauma, ci = T)
roc_curve_HB
```
Доверительный интервал 95% для ROC-кривой: 0.6691-0.7321.

Построим ROC-кривую, добавив площадь под ней.
```{r, fig.height=3, fig.width=3, dpi=300}
roc_curve_HB %>% 
  ggroc() +
  ggtitle(paste0('AUC = ', round(roc_curve_HB$auc, 2))) +
  theme_minimal()
```
Площадь под ROC-кривой равна 0.7, что не очень хорошо. Форма кривой тоже далека от идеальной. Следовательно, уровень гемоглобина - не очень хороший предиктор для летального исхода.

## 5. Проведите ROC-анализ и определите, какое пороговое значение является оптимальным для предсказания летального исхода в течение 24 часов по шкале комы Глазго. Какой чувствительностью и специфичностью обладает данный порог?

Проведем ROC-анализ предсказания летального исхода по шкале комы Глазго.

```{r}
library(pROC)
roc_curve_GSC <- roc(Death ~ GSC, data=trauma, ci = T)
roc_curve_GSC
```

Построим ROC-кривую.
```{r, fig.height=3, fig.width=3, dpi=300}
roc_curve_GSC %>% 
  ggroc() +
  ggtitle(paste0('AUC = ', round(roc_curve_GSC$auc, 2))) +
  theme_minimal()
```
Определим пороговое значение по методу closest.topleft, чувствительность и специфичность для данного критерия.
```{r}
roc_curve_GSC %>% coords(x = "best", best.method = "closest.topleft")
```


## 6. Какая из количественных переменных в датасете (включая рассчитанный вами ранее ИМТ) обладает наибольшей площадью под ROC-кривой? Как вы можете интерпретировать это знание? Какая количественная переменная имеет наименьшую площадь?


Проведем ROC-анализ дял всех количественных переменных.
```{r message=FALSE, warning=FALSE}

trauma %>% names()

trauma %>% 
    select(Death | is.numeric) %>% # выберем колонку Death и все колонки numeric
    pivot_longer(cols = !Death) %>% 
    group_by(name) %>% 
    summarise(AUC = roc(Death, value, ci = T)$ci[2] %>% round(3),
              AUC_LCL = roc(Death, value, ci = T)$ci[1] %>% round(3),
              AUC_UCL = roc(Death, value, ci = T)$ci[3] %>% round(3))
```
Переменная FOUR имеет большую площать под ROC-кривой, следовательно балл по шкале комы FOUR при поступлении является наилучшим предиктором летального исхода.

BMI имеет наименьшую площадь под кривой (0.502). Исходя из этого ИМТ является случайной диагностикой летального исхода.

