---
title: "Association measures"
author: "Glebus Alexandr"
date: "`r Sys.Date()`"
output: html_document
---

```{r setup, include=FALSE}
knitr::opts_chunk$set(echo = TRUE)

library(tidyverse)

```

# Задание 1

```{r}
RR <- function(v1, v2){
  a <- sum(v1)
  b <- length(v1)
  c <- sum(v2)
  d <- length(v2)
  return((a / (b)) / (c / (d)))
}

RD <- function(v1, v2){
  a <- sum(v1)
  b <- length(v1)
  c <- sum(v2)
  d <- length(v2)
  return((a / (b)) - (c / (d)))
}

OR <- function(v1, v2){
  a <- sum(v1)
  b <- length(v1)
  c <- sum(v2)
  d <- length(v2)
  return((a / (a - b)) / (c / (c - d)))
}

```

```{r, message=FALSE}
hypertension <- read_csv("./data/hypertension.csv")
```

```{r}
m_df <- hypertension %>%
  filter(`мужчина` == 1)
f_df <- hypertension %>%
  filter(`мужчина` == 0)
data.frame('RR' = RR(m_df$гипертония, f_df$гипертония),
       'RD' = RD(m_df$гипертония, f_df$гипертония), row.names = "Мужчина")
```

Относительный риск показывает, что вероятность заболеть гипертонией у мужчин в 2,24 раза выше, чем у женщин. 
Абсолютная разница в рисках показывает, что вероятность заболеть у мужчин на 7,6% выше, чем у женщин.

# Задание 2

```{r, message=FALSE}
otravlenie <- read_csv("./data/otravlenie.csv")
```

```{r}
poisoning <- otravlenie %>%
  filter(`отравление` == 1)
healthy  <- otravlenie %>%
  filter(`отравление` == 0)
data.frame('мясо' = OR(poisoning$мясо, healthy$мясо),
       'рыба' = OR(poisoning$рыба, healthy$рыба),
       'салат' = OR(poisoning$салат, healthy$салат),
       row.names = "OR"
       )
```
Мясо имеет наибольшее значение OR (4.205128), что указывает на то, что потребление мяса сильно связано с отравлением. Это означает, что студенты, потреблявшие мясо на обед, имели более чем в 4 раза больше шансов быть отравленными по сравнению с теми, кто не ел мясо. Низкие значения для рыбы и салата, говорят о том, что они вряд ли стали причиной отравления.

# Задание 3

```{r, message=FALSE}
carrental <- read_csv("./data/carrental.csv", col_select = 2:5)
```

Без учета времени поездки:
```{r}
carrental <- carrental %>% 
  mutate(`person-time` = (stop - start))
carrental %>% head()
```

```{r}
exp_acc <- carrental %>% 
  filter(experience == 1 & accident == 1) %>% 
  select(`person-time`) %>% 
  sum()
exp_not_acc <- carrental %>% 
  filter(experience == 1, accident == 0) %>% 
  select(`person-time`) %>% 
  sum()
not_exp_acc <- carrental %>% 
  filter(experience == 0, accident == 1) %>% 
  select(`person-time`) %>% 
  sum()
  
not_exp_not_acc <- carrental %>% 
  filter(experience == 0, accident == 0) %>% 
  select(`person-time`) %>% 
  sum()

HR = (not_exp_acc / not_exp_not_acc) / (exp_acc / exp_not_acc)

data.frame("HR" = HR)
```
Я посчитал Hazard rate как отношение "человеко-время без опыта с аварией" / "человеко-время без опыта без аварии" и
"человеко-время с опытом с аварией" / "человеко-время с опытом без аварии". 
HR = 2.92, это означает, что водители с без опыта имеют почти в 2.92 раза больше вероятность попасть в ДТП по сравнению опытными водителями.