---
title: "Diagnostics_Pt3"
author: "Glazkov A.A."
date: "2023-09-30"
output: 
   html_document:
       toc: true
       toc_float:
           collapsed: false
           smooth_scroll: true
       theme: flatly
---

```{r setup, include=FALSE}

knitr::opts_chunk$set(echo = TRUE)

library(tidyverse)
library(rstatix)
library(pROC)
library(gtsummary)

set.seed(42)

```

# Почему лучше кодировать данные в количественном виде?

## Напишем функцию, которая проводит за нас эксперимент

```{r}

# Представим, что мы проводим эксперимент и сравниваем ИМТ в двух группах пациентов
# n - количество наблюдений в каждой группе
# m1, sd1 - среднее арифметическое значение и среднеквадратическое отклонения 
#           показателя в генеральной совокупности в группе 1
# m2, sd2 - среднее арифметическое значение и среднеквадратическое отклонения 
#           показателя в генеральной совокупности в группе 2

experiment <- function(n, m1, sd1, m2, sd2){
    
    # Генерируем таблицу с результатами измерений
    
    temp_data <- tibble(
        # Группа
        group = rep(c(1, 2), each = n) %>% factor(),
        
        # Генерируем 2 случайные выборки анализируемого показателя
        x = c(rnorm(n, m1, sd1),
              rnorm(n, m2, sd2)) %>% round(1)
    )
    
    # Проводим сравнение количественной переменной
    t_test_p <- temp_data %>% 
        t_test(x ~ group, var.equal = T) %>% 
        pull(p)
    
    # Проводим сравнение порядковой переменной
    u_test_p <- temp_data %>% 
        mutate(x_ord = case_when(x < 18 ~ 0,
                                 x < 25 ~ 1,
                                 x < 30 ~ 2,
                                 x < 35 ~ 3,
                                 x < 40 ~ 4,
                                 x >= 40 ~ 5)) %>% 
        wilcox_test(x_ord ~ group) %>% 
        pull(p)
    

    # Проводим сравнение биномиальной переменной
    chi_test_p <- temp_data %>% 
        mutate(x = case_when(x < 30 ~ 0,
                             x >= 30 ~ 1)) %>%
        table() %>% 
        chisq.test() %>% 
        .$p.value
    
    
    tibble(
        t_test_p,
        u_test_p,
        chi_test_p
    )
    
}

```

## А теперь проведём эксперимент много много раз!

```{r}

n <- 64
m1 <- 29
m2 <- 31
sd1 <- sd2 <- 4

series_1 <- lapply(1:100, function(i) experiment(n, m1, sd1, m2, sd2)) %>% bind_rows()

series_1 %>% head()

```

## Посчитаем, сколько раз из 100 измерений мы отвергли H0

```{r}

series_1 %>% 
    summarise(
        across(
            where(is.numeric),
            ~ sum(if_else(.x < 0.05, 1, 0))
        )
    )

```


# Работа с данными arteries_data

## Загрузка данных

Загружаем наш датасет

```{r}

arteries_data <- read.csv("arterial_occlusion_data.csv")

arteries_data %>% summary()

```

Скорректируем переменные, которые должны быть факторами

```{r}

arteries_data <- arteries_data %>% 
    mutate(across(c(id, center, Arterial_occlusion, Side), ~ as.factor(.x)))

arteries_data %>% summary()

```
## Поправим некторые переменные

Допишите внутри функции "mutate" те исправления, которые необходимо сделать со всеми переменными

```{r}

arteries_data_cleaned <- arteries_data %>%

    mutate(
        # Заменим "0" на пропущенные значения
        Height = na_if(Height, 0),
           
        # Заменим единицы в сантиметрах на единицы в метрах
        Height = ifelse(center == 1, Height / 100, Height)
        
        
        )

```


## Сравнение показателей в двух группах

Сравним показатели у пациентов, у которых есть окклюзия и у пациентов, у которых нет окклюзии

```{r}

arteries_data_cleaned %>% 
    select(US_diameter,
           Side,
           Age,
           Height,
           Weight,
           SAP,
           DAP,
           ABI,
           Perf_M,
           GLU,
           Arterial_occlusion) %>% 
    tbl_summary(by = Arterial_occlusion) %>% 
    add_p()

```

# Анализ ROC-кривых

Проведём ROC-анализ для показателя ABI

```{r}

roc_curve_1 <- roc(Arterial_occlusion ~ ABI, 
                   data = arteries_data_cleaned)

roc_curve_1

# Как добавить в вывод доверительные интервалы?

```

Построим ROC-кривую

```{r, fig.height=3, fig.width=3, dpi=300}

roc_curve_1 %>% 
    ggroc() + 
    theme_bw()

```

Постройте ROC-кривую для случайного классификатора

```{r}

roc_curve_2 <- 

```

Построим ROC-кривую для этого признака

```{r, fig.height=3, fig.width=3, dpi=300}



```

Постройте ROC-кривую для идеального классификатора

```{r}

roc_curve_3 <- 

```

Построим ROC-кривую для этого признака

```{r, fig.height=3, fig.width=3, dpi=300}



```

Как нам посмотреть координаты?

```{r}

roc_curve_1 %>% coords()

```

А как нам выбрать "лучший" порог?

```{r}

roc_curve_1 %>% coords(x = "best", best.method = "closest.topleft")

```

## Можно ли упростить нам жизнь?

```{r}

arteries_data_cleaned %>% names()

arteries_data_cleaned %>% 
    
    select("Arterial_occlusion",
           "Age",
           "Height",
           "Weight",
           "SAP",
           "DAP",
           "ABI",
           "Perf_M",
           "GLU") %>% 
    
    pivot_longer(cols = !Arterial_occlusion) %>% 
    
    group_by(name) %>% 
    
    summarise(AUC = roc(Arterial_occlusion, value, ci = T)$ci[2] %>% round(3),
              AUC_LCL = roc(Arterial_occlusion, value, ci = T)$ci[1] %>% round(3),
              AUC_UCL = roc(Arterial_occlusion, value, ci = T)$ci[3] %>% round(3))

```

# А ещё мы можем улучшать диагностику...

```{r}

arteries_data %>%
    mutate(Perf_Cv = (Perf_SD / Perf_M * 100) %>% round(1)) %>% 
    roc(Arterial_occlusion, Perf_Cv, ci = T)

arteries_data %>% 
    roc(Arterial_occlusion, Perf_SD) %>% 
    coords(x = "best", best.method = "closest.topleft")

```


